臺灣高等法院刑事判決　　　　　94年度重上更 (三)字第100號
上　訴　人
即　被　告　甲○○
選任辯護人　劉大新　律師
上列上訴人因毒品危害防制條例等案件，不服臺灣板橋地方法院
87年度訴字第1178號，中華民國89年11月17日第一審判決（起訴
案號：臺灣板橋地方法院檢察署87年度偵緝字第167 號、87年度
偵字第2417、5529號）提起上訴，經判決後，由最高法院第三次
發回更審，本院判決如下：
    主  文
原判決關於甲○○連續非法販賣化學合成麻醉藥品罪暨定執行刑
部分撤銷。
甲○○連續明知為禁藥而轉讓，累犯，處有期徒刑陸月，如易科
罰金，以參佰元折算壹日。
扣案之安非他命貳小包（淨重肆點玖公克）沒收。
    事  實
一、甲○○有多次違反麻醉藥品管理條例前科，其中民國（下同
    ）84年間，因違反麻醉藥品管理條例案件，經原法院判處有
    期徒刑7月，於85年10月19日執行完畢，仍不知悔改，明知
    安非他命為列管之禁藥，竟基於轉讓禁藥之概括犯意，於85
    年12月13日20時許，在黎振東位於台北市○○路租住處無償
    提供安非他命予黎振東施用乙次，嗣於85 年12月17日晚上9
    時許，黎振東 (業經判決確定)因非法施用安非他命，在台
    北市○○○路與重慶北路口前為警查獲，黎振東為配合警方
    查緝上游供貨者，乃電話聯繫甲○○，佯稱欲調貨安非他命
    ，甲○○，仍依約於同年12月18日1時許，攜帶安非他命2小
    包（淨重4.90公克）至約定地點台北市○○街與市○○道口
    之東興保齡球館前準備轉讓予黎振東之際，為警查當場獲而
    未得逞，並扣得上開安非他命2小包。
二、案經台灣板橋地方法院檢察署檢察官偵查起訴。
    理  由
一、訊據上訴人即被告甲○○矢口否認有何轉讓安非他命之犯行
    ，辯稱：案發當天到東興保齡球館打球，並非接到黎振東之
    電話，且查獲之安非他命係供自己施用，並非供轉讓之用云
    云。經查：
(一)被告於警訊中業已自承：「（你今日一時為何至東興街？做
    什麼？）我是與黎挀東約在那裡見面，因黎挀東叫我幫他調
    安非他命10000元」、「因為他打電話予我說朋友要，而身
    上沒有安非他，請我幫忙調安非他命，而我本想把我十七日
    向魯賓買的安非他命先給他，沒想到在未交易就被警方查獲
    」等語（見偵查卷1第15頁），而證人黎振東於偵查中則證
    稱：「（如何查到甲○○？）被查獲後，警察拿20000元要
    調上手，我就打電話給甲○○，說要向買20000元安毒，約
    在保齡球館碰面，在保齡球館就被查獲」、「（楊女有賣安
    非他命？）我不知道，但我看過她吸食，所以打電話向她調
    貨」，「（你向楊女調多少安毒？）20000元或10000元我記
    不清楚，我只打第1通電話後，其他都是警察假裝買主與她
    接洽」等語（見偵查卷5第138頁）；於89年4月18日在原審
    調查時，證人黎振東復證稱：「（85年12月18日有無至台北
    市東興保齡球館？）是警察帶我去的」，「（為何帶你去？
    ）因我電話本裡面有甲○○的電話，警察就叫我約她出來，
    到現場時我在車上，警察有3、4個至球館，有將甲○○帶回
    警局」，「（有無與甲○○在東興保齡球館見面？）沒有」
    等語（見原審卷2第80頁背面），另在85年12月18日查獲被
    告之警員蔡富國於本院前審調查時則證稱：「（你是先查到
    黎，然後叫他聯絡上游？）在黎身上查到吸食器，黎說吸食
    器是被告的。黎說過東西都是向被告買的。我們在現場埋伏
    時，是黎跟我們指認，那個女的就是被告。我們逮捕時是在
    黎指認時就逮捕」，「（黎是否有打電話叫被告拿安過來，
    在那裡見面等？）黎的電話內容我不記得了」，「（為何叫
    黎打電話？）因黎說過東西是跟被告拿的」等語（見本院上
    訴卷第87頁），可見被告於案發當時所以會到台北市○○街
    與市○○道口之東興保齡球館前，乃係警方基於黎振東指證
    向被告購買安非他命，才使黎振東打電話予被告而約在上址
    交貨，被告則應黎振東之請，攜帶安非他命前來交易，堪可
    認定，被告辯稱：案發當天到東興保齡球館打球，並非接到
    黎振東之電話云云，與事實不符，殊難憑採。此外，並有扣
    案之安非他命2小包（淨重40．9公克）在卷可稽。而扣案之
    上開2包粉沫經內政部警政署刑事警察局鑑驗結果確含有甲
    基安非他命成分，有該局出具之鑑驗通知書乙份在卷可按 (
    見偵查卷1第49頁)。
(二)又被告於警訊及偵查中分別自白稱：「 (問：黎振東筆錄上
    說曾與妳共同吸食安非他命是否屬實？那妳們所吸食之安非
    他命是由何人提供吸食？最後一次你們共同吸食是何時？何
    處？)是我提，最後一次是85年12月13日20時在黎振東租處
    (民權東路)共同吸食」、「我是一包安於17日晚7時剛買，
    買一萬元」 (見偵查卷1第15、24頁)，可見被告於85年12月
    13日20時即曾無償提供安非他命予黎振東施用，被告原即具
    有轉讓安非他命之犯意，而同年月17日黎振東復在電話中向
    被告表示要調取價值一萬元之安非他命，嗣被告果應黎振東
    之請，攜帶購入價一萬元之安非他命前往，二人間即有轉讓
    安非他命之意思合致，此應有別於所謂「陷害教唆」，雖案
    發當次 (85年12月17日)黎振東係配合警方辦案而聯絡被告
    攜帶安非他命至現場，不可能完成交易，但仍難解免轉讓禁
    藥未遂之罪責。是被告轉讓禁藥之犯行，堪予認定。
二、查化學合成麻醉藥品安非他命屬被告行為時藥事法第22條所
    稱之禁藥，而被告行為後，關於轉讓化學合成麻醉藥品安非
    他命（第二級毒品安非他命）之罪，業於八十七年五月二十
    日修正，同年月二十二日生效，歸納於毒品危害防制條例第
    8條第2項加以規範，行為後法律有變更，比較毒品危害防制
    條例第8條第2項與藥事法第83條第1項對轉讓安非他命犯行
    之處罰，前者法定刑為6月以上5年以下有期徒刑得併科新臺
    幣70萬元以下罰金，較後者法定刑5年以下有期徒刑得併科
    10萬元以下罰金為重，比較結果，以藥事法之規定對被告有
    利，依刑法第二條第一項但書之規定，就被告轉讓化學合成
    麻醉藥品之行為，應適用行為時之藥事法之規定處罰。核被
    告所為，係犯藥事法第83條第1項之轉讓禁藥罪，公訴人認
    涉犯麻醉藥品管理條例第13條之1第2款、第1款之非法販賣
    安非他命罪嫌，容有未洽，惟起訴之社會基本事實同一，爰
    變更檢察官所引適用之法條。被告持有安非他命之犯行，為
    高度之轉讓行為所吸收，不另論罪。被告先後二次轉讓安非
    他命犯行 (一次既遂、一次未遂)，時間密接，又犯構成要
    件相同之罪名，顯係基於概括之犯意，為連續犯，依刑法第
    五十六條規定以一罪論，並加重其刑罪。又被告有如事實欄
    所示之前科，並經執行完畢，有本院被告前前案紀錄表附卷
    可按，其於有期徒刑之執行完畢五年內，再犯有期徒刑以上
    刑之本罪，為累犯，應遞加重其刑。原審就此部分論處被告
    罪刑固非無見，惟查，被告係無償轉讓安非他命予黎振東，
    應該當於藥事法第83條第1項之轉讓禁藥罪，已如前述，原
    判決論以麻醉藥品管理條例第13條之1第2款第1款之非法販
    賣安非他命罪，容有未洽。被告上訴意旨否認犯罪雖無理由
    ，惟原判決此部分既有可議，仍屬無可維持，自應由本院將
    原判決此部分及定執行刑部分撤銷改判。爰審酌被告有販賣
    第二級毒品經判刑確定執行完畢之前例，竟仍不知悛悔，為
    圖己利，轉讓毒品戕害他人，危害社會，及綜合其他一切情
    狀等，量處如主文第2項所示之刑。又刑法第四十一條業於
    九十年一月十日修正公布，於同年月十二日生效，該條第一
    項修正規定為「犯最重本刑為五年以下有期徒刑以下之刑之
    罪，而受六個月以下有期徒刑或拘役之宣告，因身體、教育
    、職業、家庭之關係或其他正當事由，執行顯有困難者，得
    以一元以上三元以下折算一日，易科罰金。但確因不執行所
    宣告之刑，難收矯正之效，或難以維持法秩序者，不在此限
    。」，經比較新舊法結果，被告所犯上開之罪，行為後依修
    正後之刑法第四十一條第一項前段規定，則得易科罰金，顯
    較為有利，爰依刑法第二條第一項前段，適用修正後刑法第
    四十一條第一項前段規定，就被告上開所量處之刑，併諭知
    易科罰金之折算標準。另扣案之安非他命，為違禁物，依刑
    法第三十八條第一項第一款規定，不問屬於犯人與否沒收之
    。至於其餘扣案之物，雖為被告所有，但被告亦有施用安非
    他命之情形，該吸食器應係專供吸食用，而安非他命殘渣瓶
    、夾鏈袋、電子枰、分裝袋，亦可能為吸食所用或預備將來
    供販賣之用，但不能遽認為供本件販賣所用之物，故均應不
    為沒收之宣告，附此敘明。
三、公訴意旨另以：被告甲○○基於概括犯意，意圖營利，以呼
    叫器0000000及行動電話0000000000號作為買賣安非他命之
    聯絡工具，自85年12月16日上午11時許起，迄87年1月中旬
    止，在台北市○○○路○段38巷2之6號1樓，台北縣新店市○
    ○路24號4樓等地，連續非法販賣安非他命予綽號「豬哥」
    、「小依」等人，因認被告亦涉有麻醉藥品管理條例第13
    條之1第2款第1款之非法販賣安非他命罪嫌（即現行毒品危
    害防制條例第4條第2項之罪嫌）。
四、按「認定犯罪事實應依證據，為刑事訴訟法所明定，故被告
    否認犯罪事實所持之辯解，縱屬不能成立，仍非有積極證據
    足以證明其犯罪行為，不能遽為有罪之認定」，「刑事訴訟
    法第161條已於民國91年2月8日修正公布，其第1項規定：檢
    察官就被告犯罪事實，應負舉證責任，並指出證明之方法。
    因此，檢察官對於起訴之犯罪事實，應負提出證據及說服之
    實質舉證責任。倘其所提出之證據，不足為被告有罪之積極
    證明，或其指出證明之方法，無從說服法院以形成被告有罪
    之心證，基於無罪推定之原則，自應為被告無罪判決之諭知
    。本件原審審判時，修正之刑事訴訟法關於舉證責任之規定
    ，已經公布施行，檢察官仍未提出適合於證明犯罪事實之積
    極證據，並說明其證據方法與待證事實之關係；原審對於卷
    內訴訟資料，復已逐一剖析，參互審酌，仍無從獲得有罪之
    心證，因而維持第一審諭知無罪之判決，於法洵無違誤」，
    最高法院著有30年上字第18 31號、92年台上字第128號判例
    可參。訊據被告甲○○堅決否認有何販賣安非他命之犯行，
    堅稱：伊未曾販賣安非他命予他人等語。經查：本件公訴人
    起訴指被告販賣安非他命予「豬哥」、「小依」等人，無非
    以被告之自白為據，查被告於警訊中自白「（你有無販賣安
    非他命供他人吸食？共幾次？）我有幫綽號『豬哥』、『小
    依』等人調安非他命供他們吸食，每次都是以新台幣10000
    元幫他們調安非他命4公克，多少次我已不記得了」（見偵
    查卷6第4頁），嗣於偵查中自白：「（何時販賣安非他命？
    ）沒有賣，我只幫人家打電話幫忙『豬哥』向『小腳』調安
    非他命，87年1月初在我家幫『豬哥』叩機，我沒拿『豬哥
    』的錢，也沒有拿安非他命給『豬哥』（筆錄誤為小腳），
    是他們自己去聯絡，我沒有幫忙安非他命之買賣」（見偵查
    卷6第51頁），由以上被告之自白，雖被告曾經自白幫忙『
    豬哥』、『小依』調安非他命云云，然遍查全卷均無『豬哥
    』、『小依』之人可供查證，自不能以被告該項自白，遽認
    被告曾販賣安非他命予『豬哥』、『小依』2人。此外又查
    無其他積極證據足認被告有販賣安非他命犯行，此部分犯罪
    尚屬不能證明，惟公訴人認此部分與前開起訴論罪部分具裁
    判上一罪之連續犯關係，依審判不可分原則，爰不另為無罪
    之諭知，特此敘明。
據上論斷，應依刑事訴訟法第369條第1項前段、第364條、第299
條第1項，藥事法第83條第1項、刑法第2條第1項、第11條前段、
第56條、第47條、第41條第1項前段、罰金罰鍰提高標準條例第2
條，判決如主文。
本案經檢察官王安明到庭執行職務。
中　　華　　民　　國　　94　　年　　10　　月　　6 　　日
　　　　　　　　　刑事第十七庭審判長法  官  鄭文肅
                                    法　官　施俊堯
　　　　　　　　　　　　　　　　    法　官  蘇隆惠
以上正本證明與原本無異。
如不服本判決，應於收受送達後十日內向本院提出上訴書狀，其
未敘述上訴之理由者並得於提起上訴後十日內向本院補提理由書
（均須按他造當事人之人數附繕本）。
                                    書記官  周素秋
中　　華　　民　　國　　94　　年　　10　　月　　6 　　日
附錄：本案論罪科刑法條全文
藥事法第83條第1項
明知為偽藥或禁藥，而販賣、供應、調劑、運送、寄藏、牙保、
轉讓或意圖販賣而陳列者，處5年以下有期徒刑，得併科新臺幣
10萬元以下罰金。
